臺灣雲林地方法院刑事判決　　　　　　　 95年度訴字第580號
公　訴　人　臺灣雲林地方法院檢察署檢察官
被　　　告　甲○○
上列被告因違反毒品危害防制條例案件，經檢察官提起公訴（95
年度毒偵字第606 號、95年度毒偵字第886 號），檢察官並當庭
擴張犯罪事實，請求審判（95年度毒偵字第1866號），於本院準
備程序進行中，被告就被訴事實為有罪之陳述，經合議庭裁定由
法官一人獨任進行簡式審判程序，判決如下：
    主      文
甲○○施用第一級毒品，累犯，處有期徒刑拾月，扣案之第一級
毒品海洛因貳包（合計淨重拾壹點肆陸公克）沒收銷燬之，扣案
之第一級毒品海洛因外包袋貳只、研磨機臺沒收之；又施用第
二級毒品，累犯，處有期徒刑捌月。應執行有期徒刑壹年肆月，
扣案之第一級海洛因貳包（合計淨重拾壹點肆陸公克）沒收銷燬
之，扣案之第一級毒品海洛因外包袋貳只、研磨機臺沒收之。
    事實及理由
一、犯罪事實：甲○○前因施用毒品案件，經觀察勒戒後，認有
    繼續施用毒品傾向，而送強制戒治，於民國89年9 月2 日因
    執行完畢釋放。猶不知悔改，再因施用第二級毒品，經本院
    於94年5 月2 日以94年度易字第121 號刑事判決判處有期徒
    刑6 月確定，而於94年6 月20日易科罰金執行完畢。竟因施
    用第一級毒品海洛因（下稱海洛因）、第二級毒品甲基安非
    他命（下稱甲基安非他命）成習，自94年5 月21日上午10
    時許至95年12月25日上午10時許止，在雲林縣大埤鄉○○村
    ○○路○ 段360 巷67號「福田釣魚場」及其位於雲林縣虎尾
    鎮下溪里下溪12號之處所，將海洛因摻入香煙，以火點燃後
    吸食其煙之方式，約每天3 至4 次之頻率，接續施用第一級
    海洛因多次。復另行起意，自94年5 月21日上午10時許至95
    年12月25日上午10時許，在前揭2 處相同位址，將甲基安非
    他命置於自製玻璃球吸食器中，以火燒烤使成煙霧狀後吸食
    其煙之方式，約每天1 至2 次之頻率，接續施用甲基安非他
    命多次。嗣分別於95年4 月27日、同年6 月25日、同年12月
    7 日、同年12月25日為警查獲，並扣得第一級毒品海洛因2
    包（合計淨重11.46 公克）。
二、認定犯罪事實所憑之證據及理由：
甲、程序部分：
    檢察官起訴意旨認被告施用海洛因之期間為95年4 月28日採
    尿回溯前72小時內之某時、同年6 月24日10時許；施用甲基
    安非他命係自95年1 月某日起至同年6 月26日採尿回溯前96
    小時內之某時止。而併辦意旨認被告施用海洛因及甲基安非
    他命之期間，皆自94年5 月20日前案判決確定之日起，至95
    年12月7 日晚間某時止。然檢察官於本院審理時當庭更正被
    告上開施用海洛因及甲基安非他命之時間分別為94年5 月21
    日上午10時許起至95年12月25日上午10時止，並請求以此範
    圍審理，則本案之審理範圍，自應以此為基礎，合先敘明。
乙、實體部分：
  (一)尿液送檢真實姓名對照表2份。
  (二)詮昕科技股份有限公司濫用藥物尿液檢驗報告2份。
  (三)查獲現場照片8張。
  (四)扣案之海洛因2包（淨重11.46公克）。
  (五)扣案之研磨機3台。
  (六)被告甲○○於警詢及檢察官面前之供述筆錄。
  (七)被告於本院審理時，對前開犯罪事實坦白承認，核於上揭證
    據資料相符，本案事證明確，被告犯行堪以認定，應予依法
    論科。
三、論罪科刑之理由
  (一)核被告所為，係犯毒品危害防制條例第10條第1 項、第2 項
    之施用第一級毒品罪及第二級毒品罪。其因施用而持有海洛
    因、甲基安非他命之低度行為，應為施用之高度行為所吸收
    ，不另論罪。
  (二)刑法第56條連續犯之規定，業於94年01月07日經立法院刪除
    ，新修正刑法於95年07月01日施行，本案被告施用毒品期間
    橫跨修正前後規定，依上開刪除連續犯規定之立法說明，連
    續犯之規定廢除後，對於部分習慣犯，例如吸毒等犯罪，是
    否會因適用數罪併罰而使刑罰過重產生不合理之現象一節，
    在實務運用上應可參考德、日等國之經驗，委由學界及實務
    以補充解釋之方式，發展接續犯之概念，對於合乎「接續犯
    」或「包括的一罪」之情形，認為構成單一之犯罪，以限縮
    數罪併罰之範圍，用以解決上述問題。又接續犯係指如數行
    為於同時同地或密切接近之時地實施，侵害同一之法益，各
    行為之獨立性極為薄弱，依一般社會健全觀念，在時間差距
    上，難以強行分開，在刑法評價上，以視為數個舉動之接續
    施行，合為包括之一行為予以評價，較為合理，而為包括之
    一罪，最高法院86年臺上字第3295號判例意旨參照。則接續
    犯乃行為人主觀上出於一犯罪決意，在時間空間密接之情況
    下，出於數個自然行為，而持續侵害同一法益之犯罪，其特
    徵在於每個行為原即足獨立成罪，即其所實現之構成要件並
    非預定須實施數次行為始足成罪，然由於自數行為完成後逆
    溯觀察之結果，各該行為於時空密接之情況下，顯然於評價
    上喪失其獨立性，遂將各該行為全體包括地斷為一罪，此與
    集合犯乃立法者於架構構成要件行為時，原即將多數同種行
    為之反覆實施預定於內，從而，實施1 次固仍足以成罪，縱
    使於同一意思下多次反覆實施，亦僅包括地成立一罪，如收
    集犯、散布犯、常業犯之概念，尚有不同。依上開立法說明
    ，對於習慣犯者，立法者鼓勵以接續犯之概念認定被告之罪
    數，以避免數罪併罰之過苛。經查，本案被告因施用海洛因
    及甲基安非他命成癮，分別自94年5 月21日上午10時至95年
    12月25日上午10時許之期間內，在「福田釣魚場」及其位於
    雲林縣虎尾鎮下溪里下溪12號之處所，將海洛因摻入香煙，
    以火點燃後吸食其煙之方式，約每天3 至4 次之頻率，施用
    海洛因多次；另於上開時、地，將甲基安非他命置於自製玻
    璃球吸食器中，以火燒烤使成煙霧狀後吸食其煙之方式，約
    每天1 至2 次之頻率，施用甲基安非他命多次，且施用海洛
    因及甲基安非他命已成癮，業據被告供承在卷，顯見被告多
    次施用海洛因及甲基安非他命時間密切接近，地點皆於相同
    2 址，均基於施用毒品之慣常習性反覆所為，已施用海洛因
    、甲基安非他命成癮，具有施用海洛因、甲基安非他命之習
    慣，屬習慣犯，各行為間之獨立性極為薄弱，難以強行分開
    ，揆諸前開說明，因刑法已刪除連續犯規定，宜認定為接續
    犯行，是被告之行為終止時即95年12月25日，既在95年7 月
    1 日新修正施行刑法後，即無新舊法比較之問題，爰逕依修
    正後之現行刑法，認定被告分別係犯接續施用第一級毒品罪
    及第二級毒品罪。至公訴意旨認此為包括一罪之集合犯，尚
    無所據，自有未洽。
  (三)被告所犯前開施用第一級毒品及施用第二級毒品二罪間，犯
    意各別，行為互殊，應予分論併罰。
  (四)被告因施用第二級毒品案件，經本院判處有期徒刑6 月確定
    ，於94年5 月20日易科罰金執行完畢，有臺灣高等法院被告
    前案紀錄表在卷可按，其受有期徒刑執行完畢，5 年內再犯
    本案最重本刑為有期徒刑以上之前揭2 罪，皆為累犯，分別
    應依刑法第47條第1 項規定加重其刑。
  (五)爰分別審酌被告前有毒品、竊盜、恐嚇取財未遂等多項前科
    ，此有臺灣高等法院被告前案紀錄表1 份在卷可佐，可見素
    行不佳，且甫因毒品案件執行完畢即再犯本案，詳如上述，
    顯見無確實戒毒之決心，自應施以相當之刑罰，以期收教化
    之功能，且經本院合法傳喚仍未到庭，須待通緝始行歸案，
    兼衡其犯後於本院審理時自知事證明確，未多為無謂辯解而
    坦承犯行等一切情狀，分別量處如主文所示之刑，並定其應
    執行刑。
  (六)扣案之第一級毒品海洛因2 包（合計淨重11.46 公克），既
    屬查獲之毒品，應依毒品危害防制條例第18條第1 項規定諭
    知沒收銷燬。又扣案之上開海洛因2 包之外包裝袋2 只，有
    防制毒品裸露、潮濕、便於攜帶之功能；扣案之研磨機3 臺
    ，為被告磨糖摻入海洛因內，混入香菸中方便施用，均為被
    告所有而供犯本案施用海洛因犯行所用之物，業據被告供承
    在卷，爰均依刑法第38條第1 項第2 款之規定宣告沒收之。
    至被告於95年12月7 日經查扣之白色粉末2 大包，檢察官主
    張此為被告另案販賣毒品案件之扣案證物，則與本案被告施
    用毒品案件並無關聯，故不於本案併予宣告沒收銷燬之，併
    予敘明。
四、應適用之法律：
  (一)刑事訴訟法第273 條之1 第1 項、第299 條第1 項前段。
  (二)毒品危害防制條例第10條第1 項、第2 項、第18條第1 項。
  (三)刑法第11條、第47條第1 項、第38條第1 項第2 款、第51條
    第5 款，判決如主文。
本案經檢察官乙○○到庭執行職務。
中　　華　　民　　國　　96　　年　　1　　月　　10 　　日
                  刑事第五庭  法  官   藍家偉
以上正本證明與原本無異。
如不服本判決，應於判決收受後10日內，向本院提出上訴狀（須
附繕本）。
                              書記官   徐基典
中　　華　　民　　國　　96　　年　　1 　　月　　10　　日
附錄本案論罪科刑法條全文：
毒品危害防制條例第10條：
施用第一級毒品者，處六月以上五年以下有期徒刑。
施用第二級毒品者，處三年以下有期徒刑。
